【裁判字號】    89,訴,1606
【裁判日期】    891206
【裁判案由】    偽造文書
【裁判全文】
臺灣板橋地方法院刑事判決                        八十九年度訴字第一六六號
    公  訴  人  臺灣板橋地方法院檢察署檢察官
右列被告因偽造文書案件，經檢察官提起公訴（八十九年度偵字第一三四九四號），
本院判決如左：
    主  文
甲○○AGGAYAN ANDREAD  D.連續行使偽造私文書，足以生損害於公眾及他人，處有期徒
刑肆月，緩刑貳年，緩刑期內付保護管束。
    事  實
一、甲○○AGGAYAN ANDREAD  D.係菲律賓籍人，前曾於民國八十五年十月四日至八十七
    年十月三日之期間內在中華民國工作，嗣因欲再度入境工作，乃於八十八年三月
    間，在菲律賓之馬尼拉市以四萬元披索之代價，委請年籍不詳之人代為冒名以
    BALIGOD MARIBEL BALOD（女、六十三年三月二十八日生、菲律賓籍人）之名義
    向菲律賓政府申辦取得護照（此部分非在中華民國領域內所為），嗣於八十八年
    九月間，經由不知情之達美國際開發有限公司（下稱為達美公司）仲介至微星科
    技股份有限公司內工作（下稱為微星公司），並持上開與其真實身分不符之護照
    ，並冒簽上開菲律賓籍女子之署押而偽造申請書之私文書（此部分非在中華民國
    領域內所為），向內政部警政署入出境管理局及外交部申請進入台灣地區工作而
    行使之，足生損害於BALIGOD MARIBEL BALOD及我國對外國人入境管理之正確性
    ；其後即於同年九月二十日搭機入境來台在微星科技股份有限公司內工作，在所
    搭乘之香港籍國泰航空公司之班機上冒簽BALIGOD MARIBEL BALOD之署名而偽造
    入境登記表之私文書（此部分非於中華民國領域內所為），於入境時提交內政部
    警政署證照查驗隊供入境審查而行使之，足生損害於BALIGOD MARIBEL BALOD及
    我國對外國人入境審查之正確性，並以此方式未經許可而入國。嗣入境後，再於
    八十八年十月七日，利用不知情之之達美公司人員朱榮富向臺北縣警察局申請中
    華民國外僑居留證，使台北縣警察局將不實之事項登載於所掌之外僑居留證而發
    給之（居留證號碼為Ｆ０八二二二一）。嗣於八十九年七月十四日十七時許，為
    警在台北縣中和市○○街一六六號一樓查獲，始知上情。
二、案經台北縣警察局中和分局報告臺灣板橋地方法院檢察署檢察官偵查起訴。
    理  由
一、右揭犯罪事實，業據被告甲○○AGGAYAN ANDREAD  D.自白不諱，核與證人即達美公
    司人員乙○○、查獲本件之警察黃信寰、微星公司人員張宛珊分別在警訊及本院
    審理中所為之證述一致，堪信其自白應與事實相符。此外復有護照、外僑居留證
    、大高氏工藝有限公司聘僱外國人名冊、微星公司聘僱外國人名冊、雇主聘僱外
    籍勞工申請表、行政院勞工委員會八十八年八月十二日台八十八勞職外字第○二
    五四三一○號、八十八年十月七日台八十八勞職外字第○三○七七七七號、八十
    八年十月十六日台八十八勞職外字第○三○九四八六號函、外籍勞工體格檢查證
    明書、微星公司之公司執照及營利事業登記證、臺北縣警察局八十九年十月九日
    八九北縣警外字第一七一七九一號函附居留外僑電腦資料表、居留外僑歷史作業
    紀錄、內政部警政署入出境管理局八十九年十月三日八九境信昌字第六七八二四
    號函附入出境紀錄、內政部警政署八十九年十月十九日八九警署外字第二一九六
    七二號函附外僑居留證申請書、入境登記表、臺北縣警察局八十九年十月十九日
    八九北縣警外字第一四四一八號函附外僑入出境端末查詢報表、外僑居留證、護
    照等在卷可憑，事證明確，被告犯行堪予認定。
二、核被告所為，係犯刑法第二百十六條、第二百十條之行使偽造私文書罪（以偽造
    申請書之私文書向內政部警政署入出境管理局及外交部申請進入台灣地區工作之
    部分及以偽造入境登記表之私文書於入境時提交內政部警政署證照查驗隊供入境
    審查等部分）、同法第二百十四條使公務員登載不實罪（申請外僑居留證部分）
    、與入出國及移民法第五十四條之未經許可入國罪，公訴人起訴法條漏未論列入
    出國及移民法第五十四條，惟其起訴事實欄已敘明被告未以自己名義經許可入境
    之事實，本院自應予以審理。其在向內政部警政署入出境管理局及外交部提出申
    請進入台灣地區之申請表、向內政部警政署證照查驗隊提出之入境登記表上偽造
    BALIGOD MARIBEL BALOD署名及該等申請書、登記表之行為，均非在我國領域內
    為之，被告又非本國人，依刑法第三條之規定並非適用中華民國刑法之行為，自
    不得據以論罪；又其利用不知情之達美公司人員朱榮富向臺北縣警察局申請中華
    民國外僑居留證，使台北縣警察局將不實之事項登載於所掌之外僑居留證而發給
    之，為間接正犯。其先後兩次行使偽造私文書部分，時間緊接，方法相同，顯係
    基於概括犯意而為之，為連續犯，應依刑法第五十六條之規定論以一罪，並加重
    其刑。所犯上開三罪間，有目的與手段之牽連犯關係，應依刑法第五十五條之規
    定從一重之行使偽造私文書罪論處。爰審酌被告係因在菲律賓家中負債，須工作
    賺錢方為本件犯行之動機，所使用之犯罪手段、造成我國對入境管理正確性之損
    害及在偵審中俱能坦認犯行，犯罪後態度良好等一切情狀，量處如主文所示之刑
    ，以示儆懲。又被告前未曾受有期徒刑以上之刑之宣告，有臺灣高等法院檢察署
    刑案紀錄簡覆表在卷足按，其因一時失慮偶罹刑章，經此次偵審程序及刑之宣告
    後，應能知所警惕，信無再犯之虞，本院認對其所宣告之刑以暫不執行為適當，
    爰依刑法第七十四條第一款之規定併予宣告緩刑二年，以勵自新，另被告係外國
    人，隻身在臺工作，目前仍責付於達美公司職員乙○○，本院認被告於緩刑期內
    應付保護管束，由檢察官依保安處分執行法之相關規定予以適當之處遇，爰依刑
    法第九十三條第一項之規定併為諭知。又被告在護照、入境簽證申請書、入境登
    記表上偽造之「BALIGOD MARIBEL BALOD」署押，因俱非在中華民國領域內所為
    而不成罪，自無依刑法第二百十九條之規定為沒收諭知之餘地，併此敘明。
三、另公訴意旨尚以被告在菲律賓購買假護照後，提出該護照及偽造不實之申請書向
    內政部警政署入出境管理局及外交部申請進入台灣地區工作，使承辦之公務員於
    所掌管之公文書上審核，准許其進入台灣地區及發給工作簽證，入境來台工作後
    ，再偽造上開菲律賓籍女子之署押、填寫不實之申請書向台北縣警察局申請中華
    民國外僑居留證等語，認被告尚犯行使特種文書罪（行使護照部分）、行使偽造
    私文書罪（冒簽BALIGOD MARIBEL BALOD署押於外僑居留證申請書上）等罪嫌。
    惟按犯罪事實應依證據認定之，無證據不得推定其犯罪事實，刑事訴訟法第一百
    五十四條定有明文可循；次按刑法第二百十四條所謂使公務員登載不實事項於公
    文書罪，須一經他人之聲明或申報，公務員即有登載之義務，並依其所為之聲明
    或申報予以登載，而屬不實之事項者，始足構成，若其所為聲明或申報，公務員
    尚須為實質之審查，以判斷其真實與否，始得為一定之記載者，即非本罪所稱之
    使公務員登載不實，最高法院七十三年度臺上字第一七一○號判例足資參照。查
    ：公訴意旨認被告入境所持用之護照，係其在菲律賓以四萬披索之代購購得之假
    護照，無非係以被告在警訊之供述為其論據，然被告固於八十九年七月十五日十
    二時在臺北縣警察局中和分局第三組製作第二次筆錄時稱係因持偽造護照來臺工
    作，後來所持的護照是不實的等語，惟被告在前一日即同年月十四日接受警察第
    一次詢問所製作之第一次警訊筆錄中，即已明確陳明：「（問：第二次來臺護照
    於何時何地取得？）於八十八年五月三日在馬尼拉取得，該護照是申請取得，並
    非偽、變造護照。」等語，嗣在本院審理中亦為相同之供述（參本院八十九年十
    月二十五日訊問筆錄），參以被告係菲律賓籍人，使用英語，於警訊時因翻譯或
    通譯未能精確致與其所述之真意有所出入，並非無此可能，且依卷存資料亦無其
    他事證可資證明其事，是本於罪疑唯輕之原則，尚難僅憑被告於警訊中一次與先
    前內容不同之供述，即遽認被告所持用之護照確係偽造或變造而得。又入境管理
    事涉國家安全，入出境管理機關對外國人所提出之入境申請自有實質審查之權，
    茍發現申請入境之事實並非真實，自得予以駁回，而非僅能作形式上之審查，一
    經申請人提出申請文件即予准許，況外國護照簽證條例第十條尚規定：「外國人
    士有下列各款情形之一者，得拒發簽證︰八所持護照或其他旅行證件係不法取得
    、偽造或經變造者。」，尤難認無實質審查之權。至於是否因礙於現實環境無法
    赴外國調查，此乃因客觀條件致查證能力受有限制之問題，與該機關是否有實質
    審查權無涉。本件被告持冒名申請之護照並填寫申請書向外交部及內政部警政署
    入出境管理局申請進入臺灣地區，使承辦公務員於所掌管之公文書上審核，准許
    其進入臺灣地區，並發給工作簽證，因外交部及內政部警政署入出境管理局對是
    項簽證、入境申請有實質審核之權，已如前述，則被告所為自無構成使公務員登
    載不實犯罪之餘地。另被告之外僑居留證，實係由負責仲介來臺之達美公司職員
    朱榮富連同其他一同仲介來臺受僱於微星公司之菲律賓籍勞工以集合表格共同作
    業之方式代為申請，被告並未自填表格，亦未在該申請表上簽名，此有臺北縣警
    察局八十九年十月十九日八九北縣警外字第一四四一八號函附外僑居留證申請書
    足稽，則被告就此部分自無行使偽造私文書罪之成立。是以公訴意旨所指上開部
    分，原均應為無罪之諭知，惟公訴意旨認此部分與前開論罪科刑部分有牽連犯及
    連續犯之裁判上一罪關係，爰不另為無罪之諭知。
四、末查被告於八十九年七月十四日之警訊、同年月十五日之警訊及檢察官訊問時，
    均在筆錄上簽署「MARIBEL  BALIGOD」之簽名，然被告係因看不懂中文筆錄，於
    警察及檢察官要求在筆錄上簽名時，其即簽入境時所冒用之名字，此經被告在本
    院審理中陳述明確，且當時警察已知其冒用姓名之事實，此亦經證人黃信寰證述
    在卷，是以被告顯係在遭查獲惶恐之餘方仍簽署入境所冒用之姓名，然被告既因
    冒名入境之事接受調查，且警察亦已知其冒名之事實，則其簽署「MARIBEL
    BALIGOD」之名，自無再生損害於BALIGOD MARIBEL BALOD或檢警機關筆錄製作之
    正確性之情事，與刑法第二百十七條第一項偽造署押罪所定「致生損害於公眾或
    他人」之構成要件即有未符，自不成立該罪。然此部分雖存在於卷證資料之內，
    然未經檢察官記載於起訴書之犯罪事實欄，本院又不認為構成犯罪而與前開論科
    部分有裁判上一罪之關係而為起訴效力之所及，依法不得審理，爰不為無罪之諭
    知，附此敘明。
據上論斷，應依刑事訴訟法第二百九十九條第一項前段、入出國及移民法第五十四條
、刑法第十一條前段、第五十六條、第二百十六條、第二百十條、第二百十四條、第
七十四條第一款、第九十三條第一項、罰金罰鍰提高標準條例第二條，判決如主文。
本案經檢察官林宏松到庭執行職務。
中      華      民      國      八十九      年    十二    月    十三    日
                                  臺灣板橋地方法院刑事第二庭
                                          法  官  楊  博  欽
右正本證明與原本無異。
如不服本判決，應於判決送達後十日內，向本院提出上訴狀。
                                          書記官  韓  毓  寧
中      華      民      國      八十九      年    十二    月    十三    日
附錄本案論罪科刑法條全文：
中華民國刑法第二百一十六條
 (行使偽造變造或登載不實之文書罪)
行使第二百十條至第二百十五條之文書者，依偽造、變造文書或登載不實
事項或使登載不實事項之規定處斷。
中華民國刑法第二百一十條
偽造、變造私文書，足以生損害於公眾或他人者，處五年以下有期徒刑。
中華民國刑法第二百一十四條
明知為不實之事項，而使公務員登載於職務上所掌之公文書，足以生損害
於公眾或他人者，處三年以下有期徒刑、拘役或五百元以下罰金。
入出國及移民法第五十四條
未經許可入出國或受禁止出國處分而出國者，處三年以下有期徒刑、拘役
            或科或併科新台幣九萬元以下罰金。


司法院資訊處製作；財團法人民間司法改革基金會備份。
